最高法院刑事判決　　　　　　　　　　　　　　　九十一年度台上字第五六一七號
　　上　訴　人　甲○○
右上訴人因偽造文書案件，不服台灣高等法院台中分院中華民國八十九年七月二十五
日第二審判決（八十九年度上訴字第一○九一號，起訴案號：台灣台中地方法院檢察
署八十八年度偵字第二○一一二號），提起上訴，本院判決如左：
    主  文
上訴駁回。
    理  由
按刑事訴訟法第三百七十七條規定，上訴於第三審法院，非以判決違背法令為理由，
不得為之。是提起第三審上訴，應以原判決違背法令為理由，係屬法定要件。如果上
訴理由狀並未依據卷內訴訟資料，具體指摘原判決不適用何種法則或如何適用不當，
或所指摘原判決違法情事，顯與法律規定得為第三審上訴理由之違法情形，不相適合
時，均應認其上訴為違背法律上之程式，予以駁回。本件上訴意旨略稱：(一)原判決認
定上訴人「向其叔父張振乾、張振雲偽稱……需用共有人身分影本……」，然理由內
對上訴人有無向其叔父張振乾、張振雲偽稱需共有人身分證影本，如何偽稱？原判決
未詳加記載，即有判決不備理由之違法。(二)又刑法偽造文書罪，以足生損害於他人為
構成要件，原判決對如何足以生損害於張振乾等亦未詳論，均有未合。(三)本件係由代
書辦理，而代書黃春馨為土地專業代理人，既明知連帶保證人須本人到場，何以未待
連帶保證人張振乾、張振雲到場，即率而偽造其印文，且本件貸款債權人崴林碧霞收
取每月二‧五％之利息，況貸款金額為新台幣（下同）一百萬元抵押登記為一百二
十萬元，足見代書黃春馨僅在片面保護債權人之權益，其證言偏頗，原審未詳加調查
，即採信其證言，亦有調查職責未盡之違法。(四)本件偽造之張振乾、張振雲印文，除
在申請書及契約書上連帶保證人各有一枚印文外，申請書備註欄、更正欄及契約書更
正欄上亦有偽造之印文，原判決未併予沒收；亦有違誤云云。
惟查原判決綜核卷內證據資料，認定上訴人有偽造文書犯行，因而撤銷第一審不當之
科刑判決，改判依牽連關係從一重論處上訴人行使偽造私文書罪，已詳其調查證據
之結果及其取捨證據認定之理由；並說明：(一)上訴人於第一審審理中坦承，張振乾、
張振雲沒有同意作連帶保證人，張振乾、張振雲之身分證影本是其交給代書的等情。
且張振乾、張振雲於原審調查時亦直言，並未同意為被告之連帶保證人。足見上訴人
辯稱其叔父同意為連帶保證人係飾卸之詞，並無可採。又上訴人於偵審中，迄未供稱
代書黃春馨與其有何勾結、分贓之事，是代書黃春馨僅係賺取代書費而已，其何必為
上訴人借錢週轉，而偽刻張振乾、張振雲之印章，並偽造上開抵押權契約書及土地登
記申請書，故該張振乾、張振雲之印章，顯係上訴人所偽刻交予黃春馨者，上訴人辯
稱其無交張振乾、張振雲之印章給黃春馨，亦違反常情，難以置信。況代書黃春馨於
偵審中到庭供稱：「設定抵押之土地只有三分之一部分，而崴林碧霞要求要共有人擔
任連帶保證人，我叫甲○○去叫他叔叔張振乾等二人一起過來，看是否同意。後來甲
○○只帶了他們二人之身分證來，說他們二人已同意擔任連帶保證人，那時現在場之
告訴人也有聽到。」、「（連帶保證人之印章二枚）是甲○○交給我的。」、「我不
知道二個保證人未同意擔任甲○○之保證人，是甲○○騙我的。」等語；且據告訴人
於偵查中亦供稱：「是的，甲○○有對黃春馨說他二個叔叔已同意當保證人了，二個
證人之印章也已放在桌子上了。」足見告訴人崴林碧霞與同案被告黃春馨之供詞互核
相符。此外，復有上訴人所簽發之面額一百萬元本票影本、土地抵押權設定契約書影
本、土地登記申請書、他項權利證明書影本，及台中縣東勢地政事務所八十八年七月
三十日八八中東地一字第六四七一號函所附之設定抵押權申請案卷宗影本一份在卷可
資佐證，上訴人犯罪事證已臻明確，犯行堪以認定。(二)被害人張振乾、張振雲嗣雖於
原審審理中供稱有同意為上訴人之連帶保證人云云。第查，其已於原審調查時指稱並
無同意為上訴人之連帶保證人。且本案係因告訴人向上訴人索債無著後，請求張振乾
、張振雲負連帶保證人責任遭拒而起，故張振乾、張振雲在原審審理中所言，顯係迴
護上訴人之詞，殊無可採甚詳。至上訴人為達借款之目的，假藉共有土地辦理抵押貸
款需用共有人身分證影本之機會，向張振乾、張振雲取得身分證影本後，進而偽造張
振乾、張振雲二人為借款之連帶保證人，則原審認上訴人自始即有不法之意圖，則上
訴人向張振乾等二人索取身分證影本時，係「偽稱」要辦共有土地抵押登記，並未違
反經驗及論理法則，再原判決主文諭知「……及偽造在抵押權設定書（兩份）及土地
登記申請書上張振雲、張振乾之印文均沒收」，已表示在設定契約書上及土地登記申
請書上偽造之張振雲，張振乾印文全部沒收，亦無漏未沒收情形，均難遽認原判決有
違背法令而得為上訴第三審之理由。次查採證認事乃事實審法院之職權，苟其證據之
取捨及事實之認定並不違背論理法則及經驗法則，即不容任意指為違法而執為適法之
第三審上訴理由。其餘有關偽造私文書部分之上訴意旨置原判決之明白論斷於不顧，
仍執前詞，否認犯罪，並僅憑己見就原判決已說明事項或屬原審採證認事職權之適法
行使，重為事實之爭執，均核與法律規定得為第三審上訴理由之違法情形不相適合，
揆諸首開說明；其上訴違背法律上之程式，應予駁回。
末查裁判上一罪案件之重罪部分得提起第三審上訴，其輕罪部分雖不得上訴，依審判
不可分原則，第三審法院亦應併予審判，但以重罪部分之上訴合法為前提，如該上訴
為不合法，第三審法院既應從程序上予以駁回，而無從為實體上判決，對於輕罪部分
自無從適用審判不可分原則，併為實體上之審判（本院七十六年台上字第二二○二號
判例參照）。查本件上訴人所涉行使偽造私文書（刑法第二百十六條、第二百十條）
及使公務員登載不實（刑法第二百十四條）罪，原判決認兩罪間有方法結果之牽連關
係，屬裁判上一罪；查行使偽造私文書重罪部分，上訴不合法已如前述，揆諸前開說
明，使公務員登載不實輕罪部分，即無從適用審判不可分原則併為實體上之審判，併
此明。
據上論結，應依刑事訴訟法第三百九十五條前段，判決如主文。
中      華      民      國    九十一    年      十      月      三      日
                              最高法院刑事第十一庭
                                  審判長法官  呂  潮  澤
                                        法官  白  文  漳
                                        法官  陳  世  雄
                                        法官  孫  增  同
                                        法官  林  開  任
      右正本證明與原本無異
                                              書  記  官
中      華      民      國    九十一    年      十      月      八      日
